臺灣桃園地方法院民事裁定
111年度消債職聲免字第47號
聲  請  人  
即  債務人  何菊美  

代  理  人  李典穎律師
上列當事人因消費者債務清理事件聲請免責，本院裁定如下：
    主  文
債務人甲○○應予免責。
    理  由
一、按法院為終止或終結清算程序之裁定確定後，除別有規定外
    ，應以裁定免除債務人之債務，消費者債務清理條例（下稱
    消債條例）第132條定有明文。次按法院裁定開始清算程序
    後，債務人有薪資、執行業務所得或其他固定收入，扣除自
    己及依法應受其扶養者所必要生活費用之數額後仍有餘額，
    而普通債權人之分配總額低於債務人聲請清算前二年間，可
    處分所得扣除自己及依法應受其扶養者所必要生活費用之數
    額者，法院應為不免責之裁定。但債務人證明經普通債權人
    全體同意者，不在此限；債務人有下列各款情形之一者，法
    院應為不免責之裁定。但債務人證明經普通債權人全體同意
    者，不在此限：㈠七年內曾依破產法或本條例規定受免責。㈡
    隱匿、毀損應屬清算財團之財產，或為其他不利於債權人之
    處分。㈢捏造債務或承認不真實之債務。㈣聲請清算前二年內
    ，因消費奢侈商品或服務、賭博或其他投機行為，所支出之
    總額逾該期間可處分所得扣除自己及依法應受其扶養者所必
    要生活費用之半數，或所負債務之總額逾聲請清算時無擔保
    及無優先權債務之半數，而生開始清算之原因。㈤於清算聲
    請前一年內，已有清算之原因，而隱瞞其事實，使他人與之
    為交易致生損害。㈥明知已有清算原因之事實，非基於本人
    之義務，而以特別利於債權人中之一人或數人為目的，提供
    擔保或消滅債務。㈦隱匿、毀棄、偽造或變造帳簿或其他會
    計文件之全部或一部，致其財產之狀況不真確。㈧故意於財
    產及收入狀況說明書為不實之記載，或有其他故意違反本條
    例所定義務之行為，消債條例第133條、第 134條亦定有明
    文。
二、經查：
    ㈠本件聲請人即債務人於民國109年6月18日向本院聲請調解
      ，於調解不成立後聲請清算，經本院以109年度消債清字
      第150號裁定自110年3月5日下午5時起開始清算，並命司
      法事務官進行本件清算程序，於程序進行中，債務人有新
      光人壽保單、保德信國際人壽保單、107年出廠之機車，
      共計清算財團價值為201,001元，債務人已提出等值現金
      進行分配，並經司法事務官以110年度司執消債清第13號
      裁定終結清算程序確定在案。另債務人聲請清算前2年間
      ，收入共計為新臺幣（下同）793,500元，每月必要支出
      為31,173元等情，為109年度消債清字第150號裁定所認定
      ，業經本院依職權調閱上開卷宗核閱無訛，堪予認定。
    ㈡無消債條例第133條所定之不免責事由存在：
　　　⒈債務人陳稱其於107年起係擔任百貨公司銷售臨時人員，
        每月平均收入為26,000元，然至109年9月起因無法配合
        工作調整，且有2名未成年子女（106年2月、108年1月
        出生，調解卷第10頁反面）需要照顧，而未繼續工作，
        故於開始清算後即110年3月5日迄今，皆是擔任家管，
        每月僅有4,000元之育兒津貼，其餘生活開支都是仰賴
        配偶支應，有調解程序筆錄、切結書、民事陳報狀等件
        在卷可稽（調解卷第47頁反面；消債清字卷第18頁；免
        責卷第20頁），堪信為真實。準此，債務人每月並無工
        作收入，且於扣除必要生活費用後已無餘額（計算式：
        4,000元－31,173元）。
　　　⒉又債務人於聲請清算前2年收入為793,500元，每月必要
        支出為31,173元等情，為前開裁定所認定，則以清算前
        2年收入793,500元扣除必要支出748,152元（計算式：3
        1,173元×24個月），債務人雖有餘額45,348元，惟全體
        普通債權人於清算程序中已受分配金額為200,356元（
        計算式：清算財團價值201,001元－郵務費645元），則
        債權人之分配總額顯然已高於債務人聲請清算前二年之
        餘額，故債務人並無消債條例第133條所規定的不免責
        事由存在。
    ㈢無消債條例第134條各款所定之不免責事由存在：
　　　消債條例關於清算程序係以免責主義為原則，不免責為例
      外，倘債權人主張債務人有消債條例第134條各款所定不
      免責事由，本應由債權人就債務人有合於上開各款要件之
      事實，舉證以實其說。然債權人雖有表示不同意債務人免
      責，惟未能提出債務人具有消債條例第134條各款所定不
      免責事由之相關證據，本院亦查無債務人有何消債條例第
      134條所列各款之不免責事由，自難認債務人有何消債條
      例第134條應為不免責裁定之情形。
三、綜上所述，本件債務人經法院為終結清算程序之裁定確定，
    既無消債條例第133條或第134條各款所定之不應免責情形存
    在，揆諸首揭說明，應以裁定免除債務人之債務，爰裁定如
    主文。
中　　華　　民　　國　　111 　年　　7 　　月　　29　　日
                  民事第三庭    法　官　吳佩玲
上列正本證明與原本無異。
如不服本裁定應於送達後10日內向本院提出抗告狀，並應繳納抗
告費新臺幣1,000 元。             
中　　華　　民　　國　　111 　年　　7 　　月　　29　　日
                              書記官　龍明珠